臺灣高等法院民事判決
109年度上字第792號
上  訴  人  黃氣正
被上訴人    A 0 1
            A 0 2

            A 0 3
            A 0 4

            A 0 5
            A 0 6

            A 0 7
上列當事人間請求損害賠償事件，上訴人對於中華民國109年3月
30日臺灣新竹地方法院108年度訴字第495號第一審判決提起上訴
，本院於110年2月24日言詞辯論終結，判決如下：
    主      文
原判決關於駁回上訴人後開第二項之訴部分，及訴訟費用（除確
定部分外）之裁判均廢棄。
被上訴人應再連帶給付上訴人新臺幣壹佰壹拾參萬元，及被上訴
人A 0 1、A 0 2、A 0 5自民國一百零八年八月二十四日，被上
訴人A 0 3、A 0 6自民國一百零八年九月六日，被上訴人A 0 4
自民國一百零八年九月七日，被上訴人A 0 7自民國一百零八年
十月四日起，均至清償日止，按年息百分之五計算之利息。
上訴人其餘上訴及假執行之聲請均駁回。
第一、二審訴訟費用（除確定部分外），由被上訴人連帶負擔百
分之六十，餘由上訴人負擔。 
    事實及理由
壹、程序部分：
一、本件被上訴人A 0 7為民國00年00月00日出生，於108年5月2
    2日本件訴訟繫屬時（見原審卷第7頁起訴狀），為未滿20歲
    之未成年人，由其父母甲○○及乙○○為訴訟行為之法定代理人
    ，嗣於本院審理中，業已成年（見本院卷第407頁戶籍資料
    ），上訴人已依民事訴訟法第175條第2項規定為A 0 7聲明
    承受訴訟（見本院卷第432頁），核與民事訴訟法第176條規
    定尚無不合，應予准許。 
二、被上訴人A 0 3、A 0 6、A 0 7經合法通知，未於言詞辯論
    期日到場，核無民事訴訟法第386條所列各款情形，依民事
    訴訟法第385條第1項前段規定，爰依上訴人之聲請，由其一
    造辯論而為判決。　
貳、實體部分：　　
一、上訴人主張：被上訴人A 0 1於106年11月間與他人共組詐騙
    集團犯罪組織，擔任詐騙集團中以電話聯繫下手及大陸機房
    之職務，並指揮、聯繫詐騙得款及取款事宜，被上訴人A 0 
    2、A 0 3、A 0 4、A 0 5、A 0 6、A 0 7與訴外人丙○○、丁
    ○○亦陸續加入該詐騙集團；上開詐騙集團成員於107年1月17
    日，向伊佯稱伊之銀行帳戶涉及刑案需監管，致伊陷於錯誤
    ，依集團成員之指示，於新竹縣竹北市新生街13巷口，將伊
    之臺灣中小企業銀行(下稱中小企銀)、元大商業銀行(下稱
    元大商銀)、中華郵政公司(下稱郵局)、國泰世華商業銀行(
    下稱國泰世華)、臺灣土地銀行(下稱土地銀行)帳戶金融卡
    共5張(下合稱系爭5張金融卡)交付予該詐騙集團成員後，該
    詐騙集團取款之車手即於107年1月17日至同月22日間，持上
    開金融卡自伊前揭中小企銀、郵局、國泰世華銀行帳戶內提
    領共新臺幣(下同)58萬9100元；該詐騙集團復透過電話指示
    同集團成員假冒公務員，向伊佯稱帳戶涉及詐欺案件，須將
    如前述帳戶內之款項交由檢方保管，其將派遣刑警前往取款
    等語，致伊陷於錯誤，而依指示分別自伊所有元大商銀帳戶
    提領75萬元、中小企銀帳戶提領75萬元、國泰世華銀行帳戶
    領取35萬元現金後，依該詐騙集團成員指定之地點當面交付
    上開合計金額共185萬元之現金與其集團成員；被上訴人前
    揭共同詐欺行為，致伊受有243萬9100元之損害等情。爰依
    侵權行為法則，求為命被上訴人應連帶給付上訴人243萬910
    0元，及自起訴狀繕本送達翌日起算法定遲延利息之判決（
    原審判決被上訴人應連帶給付上訴人58萬9100元本息，並駁
    回上訴人其餘之訴，上訴人不服，提起上訴；未繫屬本院者
    ，不予贅述)。並於本院上訴聲明：㈠原判決關於駁回上訴人
    後開第二項之訴部分。㈡被上訴人應再連帶給付上訴人185萬
    元，及自起訴狀繕本送達翌日起至清償日止，按年息百分之
    5計算之利息。㈢願供擔保，請准宣告假執行。
二、被上訴人則以：㈠⒈A 0 1部分：伊的行為係假裝綁票的，沒
    有參與假冒檢察官詐欺的部分；⒉A 0 2部分：伊提款後就被
    警察抓了，沒有拿到錢；⒊A 0 4、A 0 5部分：伊等是拿到
    上訴人交付的金融卡，後來提領款項時就被抓了，沒有收到
    現金，伊等不知道同夥有無拿到現金；⒋A 0 6部分雖未於本
    院言詞辯論時到庭，惟其於準備程序時則以：僅有提供身分
    證件；各等語，資為抗辯。並於本院均答辯聲明：上訴駁回
    。㈡A 0 3、A 0 7經合法通知，未於言詞辯論期日到場，亦
    未曾提出任何書狀以為聲明或陳述。　　
三、查，上訴人遭被上訴人組成之詐騙集團詐欺，陷於錯誤而交
    付系爭5張金融卡，該詐騙集團成員並以之提領上訴人帳戶
    內存款，上訴人因而受有58萬9100元損害等情，有卷附國泰
    世華、中小企銀、郵局存摺內頁及封面影本可稽（見原審卷
    第13至18頁），並為兩造所不爭執，堪信為真。
四、本件應審究者為上訴人依侵權行為法則，請求被上訴人連帶
    再賠償其損害185萬元，是否有據？茲論述如下： 
㈠、按侵權行為之成立，須行為人因故意過失不法侵害他人權利
    ，亦即行為人須具備歸責性、違法性，並不法行為與損害間
    有相當因果關係，始能成立，且主張侵權行為損害賠償請求
    權之人，對於侵權行為之成立要件應負舉證責任（最高法院
    100年度台上字第328號民事裁判意旨參照）。次按數人共同
    不法侵害他人之權利者，連帶負損害賠償責任，不能知其中
    孰為加害人者，亦同，民法第185條第1項定有明文。民事上
    之共同侵權行為（狹義的共同侵權行為，即加害行為）與刑
    事上之共同正犯，其構成要件並不完全相同，共同侵權行為
    人間不以有意思聯絡為必要，數人因過失不法侵害他人之權
    利，苟各行為人之過失行為，均為其所生損害共同原因，即
    所謂行為關連共同，亦足成立共同侵權行為，依民法第185
    條第1項前段之規定，各過失行為人對於被害人應負全部損
    害之連帶賠償責任（最高法院67年台上字第1737號民事判例
    意旨參照）。
㈡、經查：
　　⒈上訴人主張其受被上訴人等所組成之詐騙集團成員於107年1月17日，以其銀行帳戶涉及刑案需監管等事由詐騙，因而陷於錯誤，依詐騙集團成員之指示，陸續交付系爭5張金融卡，經該詐騙集團取款之車手陸續持上開金融卡自上訴人中小企銀、郵局、國泰世華銀行帳戶內提領58萬9100元，及自國泰世華、元大商銀、中小企銀帳戶各提領35萬元、75萬元、75萬元現金後，依該詐騙集團成員指定之地點當面交付上開合計金額共185萬元之現金與其集團成員等情，有卷附上開銀行帳戶存摺明細、偽造之臺灣臺北地檢署監管科收據3紙為證（見原審卷第14至18頁，本院卷第187至191頁），並經本院依職權調取臺灣○○地方法院107年度原訴字第00號刑事案件卷宗查閱無訛（見本院卷第57頁，A 0 1、A 0 2、A 0 3、A 0 4、A 0 5、A 0 6涉共組詐欺集團犯組織犯罪及詐欺取財等罪經檢察官提起公訴，A 0 7則因犯罪時未滿18歲，另以少年案件處理）；到庭之A 0 1、A 0 2、A 0 4、A 0 5、A 0 6對於其等有參與上開詐騙集團共同犯罪等情均未爭執，僅以未取得如上訴人所主張受詐之金錢置辯，而A 0 3、A 0 7就上訴人主張之事實，已於相當時期受合法之通知，亦未曾到庭或以書狀答辯，應視同自認；堪認被上訴人等確均有參與詐騙集團共同向上訴人詐欺取財之行為。
　　⒉至上訴人受詐騙所損害之金錢，除該詐騙集團成員持上訴人交付之金融卡自上訴人國泰世華、中小企銀、郵局帳戶內提領之款項總計58萬9100元外；上訴人另曾依同一詐騙集團成員之指示，自其國泰世華、元大商銀、中小企銀帳戶各提領35萬元、75萬元、75萬元現金後，再依該詐騙集團成員指定之地點當面交付上開合計金額共185萬元之現金與其集團成員等情，亦有卷附上開銀行帳戶存摺明細、偽造之臺灣臺北地檢署監管科收據3紙為證（見原審卷第14、15、17頁，本院卷第187至191頁）；且觀上訴人提領上開3筆鉅額現金之時間分別為107年1月18、19、23日，與其交付金融卡與詐騙集團成員提領款項之時間相近，受領偽造之「臺灣臺北地檢署監管科收據」之情節亦與該集團向上訴人佯稱帳戶涉有刑事案件遭檢調監管之詐欺手段相同；堪認上訴人受被上訴人等所組成之詐欺集團不法詐欺所受之損害，除詐騙集團成員持上訴人交付之金融卡自上訴人銀行帳戶內提領之款項總計58萬9100元外，尚有上訴人聽從指示自其上開銀行帳戶提領各35萬元、75萬元、75萬元現金後再為交付，因而受有合計金額共185萬元（計算式：35萬元+75萬元+75萬元＝185萬元）之損害。
　　⒊又被上訴人等均未爭執有參與上開詐騙集團之運作，而詐欺集團成員各依詐欺集團首腦之指示，互為分工，有人研擬詐騙說詞及雇人撥打電話從事詐騙，有人負責收購人頭帳戶、調取帳戶、吸收車手、聯繫車手等工作，有人擔任試卡、提款及匯款轉帳之車手角色，有人提供帳戶供隱匿詐得款項，詐欺集團成員以此組織之運作模式，構成一相互利用、緊密不可分之不法犯罪練環，共同向被害人為詐騙取財，本不以各成員均有當面接觸被害人並受領被害款項為必要；揆諸前開說明，集團成員之各不法行為，對於被害人應依民法第185條之規定負連帶賠償責任；是以，上訴人前開所受詐騙之損害總計243萬9100元（計算式：金融卡提領部分58萬9100元+現金交付185萬元＝243萬9100元），其依侵權行為法則請求被上訴人等連帶賠償，應屬有據。
　　⒋惟上訴人前已與同一詐欺集團之成員丙○○、丁○○以各24萬
      元、48萬元達成和解等情(見本院卷第226、238、241頁)
      ，依民法第274條規定，因連帶債務人中之一人為清償而
      債務消滅者，他債務人亦同免其責任，是上訴人與丙○○、
      丁○○間就前揭共同侵權行為成立之和解範圍，上訴人對連
      帶債務人即被上訴人等之損害賠償請求權，應予抵扣，扣
      抵後上訴人僅得再請求被上訴人等連帶賠償其損害171萬9
      100元（計算式：243萬9100元-24萬元-48萬元＝171萬9100
      元)；此金額再扣除原審已判准被上訴人等應連帶賠償上
      訴人之58萬9100元，上訴人應得再請求被上訴人等連帶賠
      償其所受損害113萬元（計算式：171萬9100元-58萬9100
      元＝113萬元）。
五、從而，上訴人依侵權行為法則，請求被上訴人等應連帶再給
    付上訴人113萬元，並加計自起訴狀繕本送達翌日即A 0 1、
    A 0 2、A 0 5自108年8月24日，A 0 3、A 0 6自108年9月6
    日，A 0 4自108年9月7日、A 0 7自108年10月4日起（見原
    審送達證書卷宗內之送達證書），均至清償日止之法定遲延
    利息，為有理由，應予准許；逾此所為之請求，為無理由，
    不應准許。原審就上開應准許部分，為上訴人敗訴之判決，
    於法即有未洽，上訴人就此部分指謫原判決不當，求予廢棄
    ，為有理由；爰由本院將此部分予以廢棄，並改判如主文第
    2項所示。至於上訴人之請求不應准許部分，原審為上訴人
    敗訴之判決，並駁回其此部分之訴，理由雖與本院容有不同
    ，但結論並無二致，仍應予維持，上訴人以前詞指謫原判決
    此部分不當，求予廢棄，為無理由，應駁回其此部分之上訴
    。另上訴人勝訴部分，兩造雖分別陳明願供擔保為准、免假
    執行之宣告，然此部分金額未逾150萬元，被上訴人上訴利
    益即未逾150萬元，且上訴人敗訴部分之上訴利益亦未逾150
    萬元，均不得上訴第三審，經本院就本件宣判後即告確定，
    自無庸為假執行之宣告，上訴人本件假執行之聲請，為無理
    由，應併予駁回，附此敘明。
六、本件事證已臻明確，兩造其餘之攻擊或防禦方法及所用之證
    據，經本院斟酌後，認為均不足以影響本判決之結果，爰不
    逐一論列，附此敘明。
七、據上論結，本件上訴為一部有理由、一部無理由。爰判決如
    主文。
中　　華　　民　　國　　110 　年　　3 　　月　　10　　日
                  民事第九庭    
                      審判長法  官  楊絮雲
                            法  官  郭顏毓
                            法  官  張宇葭 
正本係照原本作成。
不得上訴。
中　　華　　民　　國　　110 　年　　3 　　月　　10　　日
　　　　　　　　　　　　　  書記官  李佳姿